臺灣高等法院刑事裁定
109年度聲再字第274號
再審聲請人
即受判決人  徐坤楙



選任辯護人  陳俊隆律師
上列聲請人因違反毒品危害防制條例案件，對於中華民國106 年
12月27日本院106年度上訴字第899號判決第二審確定判決(原審
案號：臺灣新竹地方法院105年度重訴字第9號，起訴案號：臺灣
新竹地方檢察署105年度偵字第7716號、第9362號），聲請再審
，本院裁定如下：
    主  文
再審之聲請駁回。 
    理  由
一、再審聲請意旨略以：本件再審聲請人即被告因違反毒品危害
    防制條例案件，經最高法院107年度台上字第3097號判決駁
    回被告對本院106年度上訴字第899號判決之上訴，而告確定
    ，被告僅就販賣第一級毒品部分聲請再審，該確定判決認定
    聲請人犯販賣第一級毒品罪，是根據證人即買家韓文能於檢
    察官偵訊所為指述，惟證人韓文能於二審審理時證稱：「該
    次交易之毒品為半公斤的安非他命，於警詢、偵查中是因為
    戒斷啼藥，到偵查中精神好一點，但因為被告徐坤楙欠我錢
    不還，我出於氣憤，才會再說交易的是海洛因。」等語，本
    件交易現場除買家韓文能外，尚有未經傳喚之證人「梁展源
    」，該證人有在場親自見聞被告與韓文能當時只有交易第二
    級毒品，而非第一級毒品，此可傳換上開證人到庭證述即可
    證明。本件就證人梁展源親身經歷，綜合判斷下，已足使一
    般人產生合理懷疑，而有足以推翻原確定判決所認事實之蓋
    然性，故本件符合再審事由，請准予裁定開始再審等語。
二、按刑事訴訟法第420條第1項第6款規定：「有罪之判決確定
    後，因發現新事實或新證據，單獨或與先前之證據綜合判斷
    ，足認受有罪判決之人應受無罪、免訴、免刑或輕於原判決
    所認罪名之判決者」為受判決人之利益，得聲請再審。同條
    第3項規定：「第1項第6款之新事實或新證據，指判決確定
    前已存在或成立而未及調查斟酌，及判決確定後始存在或成
    立之事實、證據。」。準此，關於新事實及新證據之定義，
    對於新規性（或稱新穎性、嶄新性）之要件，採取以該證據
    是否具有「未判斷資料性」而定，與證據之確實性（或稱明
    確性、顯著性），重在證據之證明力，應分別以觀。因此，
    舉凡法院未經發現而不及調查審酌者，不論該證據之成立或
    存在，係在判決確定之前或之後，亦不問受判決人是否明知
    ，甚且法院已發現之證據，但就其實質之證據價值未加以判
    斷者，均具有新規性，據此大幅放寬聲請再審新證據之範圍
    。在此概念下，上開所稱之新證據當然包括證據方法與證據
    資料。另關於確實性之判斷，則增訂兼採取「單獨評價」和
    「綜合評價」之體例，即當新證據本身尚不足以單獨被評價
    為與確定判決所認定的事實，有不同之結論者，仍應與確定
    判決認定事實所認基礎的「既存證據」為綜合評價，以評斷
    有無動搖該原認定事實的蓋然性。換言之，該所稱的新事實
    或新證據，必須具備新規性（或新穎性、嶄新性）、確實性
    （或明確性、顯著性）之要件，方能准許再審。從而，法院
    在進行單獨或綜合評價之前，因為新證據必須具有「未判斷
    資料性」，即原確定判決所未評價過之證據，始足當之，故
    聲請人所提出之證據，是否具有新規性，自應先予審查。如
    係在原確定判決審判中已提出之證據，經原法院審酌捨棄不
    採者，即不具備新規性之要件，自毋庸再予審查該證據；又
    聲請再審案件的事證，是否符合此項要件，其判斷，當受客
    觀存在的經驗法則、論理法則所支配，並非聲請人任憑主觀
    、片面自作主張，就已完足。
三、經查：
  ㈠再審聲請人即受判決人徐坤楙因違反毒品危害防制條例案件
    ，經臺灣新竹地方法院於106年2月3日以105年度重訴字第9
    號判決，認定受判決人徐坤楙係分別犯販賣第二級毒品罪（
    共2罪）、販賣第一級毒品罪（1罪），判處應執行有期徒刑
    19年，聲請人不服，提起上訴，經本院於106年12月27日以1
    06年上訴字第899號判決駁回其上訴，聲請人又提起第三審
    上訴，經最高法院於107年8月23日以107年台上字第3097號
    判決上訴違背法律上之程式，依刑事訴訟法第395條規定駁
    回其上訴確定在案，業經被告提出上開判決附卷可憑，並經
    本院調閱全卷查閱無訛。
  ㈡再審聲請狀雖謹記載被告經最高法院107年度台上字第3097號
    判決確定(見該聲請狀第3項之第五項)，然已附臺灣新竹地
    方法院105年度重訴字第9號判決、本院106年度上訴字第899
    號判決、最高法院107年台上字第3097號判決，其所指聲請
    再審之對象應為本院106年度上訴字第899號第二審實體確定
    判決，合先說明。
　㈢本件再審聲請意旨記載就所犯販賣第一級毒品部分，實係販
    賣第二級毒品，因此聲請再審等語，即主張本院106年度上
    訴字第899號判決有刑事訴訟法第420條第1項第6款之情形而
    聲請再審，然：
  1.本院106年度上訴字第899號原確定判決，就再審聲請人徐坤
    楙販賣第一級毒品與韓文能部分，係依憑再審聲請人即被告
    徐坤楙於第一審準備程序及審理時之自白、證人韓文能於偵
    查中之證述、徐坤楙與韓文能使用微信通話軟體之通訊監察
    譯文等證據，認定徐坤楙有販賣第一級海洛因毒品犯行，原
    確定判決論被告徐坤楙販賣第一級毒品罪，業已於原確定判
    決內詳予敘明認定之理由及證據，並對被告之辯解亦已詳予
    指駁，且說明捨棄不採之理由，有本院106年度上訴字第899
     號判決影本附卷可憑，並經本院調閱該案全卷核閱屬實。
　2.再審聲請意旨所舉證人「梁展源」，於原確定判決之訴訟程
    序中從未出庭作證，聲請人亦未曾聲請傳喚等情，經聲請人
    於109年7月22日本院訊問時供稱：「之前是傳別的證人，我
    當時不知道梁展源的全名，那時候只知道他的綽號志中，不
    知道他的全名，他是跟我一起去(交易)的，我當時想不要拖
    累那麼多人，所以才沒有講要傳梁展源。」等語（見本院卷
    ），亦據本院調閱原確定判決全案卷宗核閱無訛。聲請人提
    出所謂之在場之「梁展源」作為新證據，然聲請人未釋明「
    梁展源」確有見聞待證事實之所憑依據，僅憑其於本院訊問
    時泛稱「梁展源是跟我一起去的。」等語（見本院卷）之單
    方面主張，而就「梁展源」確有見聞待證事實之依據，則未
    舉證說明，難謂聲請人已盡釋明義務。再聲請人於原確定判
    決之偵、審程序中，未曾聲請傳喚所謂毒品交易時在場之人
    到庭作證，卻遲於原確定判決確定後，始謂查得有上開新證
    人，審酌販賣第一級毒品海洛因之法定刑為死刑或無期徒刑
    之重罪，倘在場有證人能證明聲請人販賣予韓文能之毒品係
    第二級毒品甲基安非他命，而非第一級毒品海洛因，聲請人
    豈有於第一審審理時自白犯行，甚至於上訴第二審否認犯行
    時，僅傳喚韓文能到庭作證，而未聲請調查上開有利於己之
    證據，此均顯與常理有違，實難認聲請人所提出之「梁展源
    」之人確有在場目擊毒品交易之過程。況原確定判決依聲請
    人於第一審審理之自白及證人韓文能於偵查中之證詞，並佐
    以聲請人與韓文能間微信通話軟體之通訊監察譯文，已足認
    聲請人確有前揭販賣第一級毒品犯行，並就聲請人於第二審
    審理時否認犯行所辯各節，詳予論述、指駁，及說明證人韓
    文能於第二審證述不採納之理由（見原確定判決理由欄二、
    ㈠、2.及3.項），此復經最高法院107年度台上字第3097號判
    決認原確定判決關於事實之認定、證據之取捨，其論斷並未
    違背客觀上之經驗法則與論理法則而駁回聲請人上訴。是從
    「梁展源」證人本身形式上觀察，不論單獨或結合先前已經
    存在卷內之各項證據資料，予以綜合判斷觀察，均無法產生
    合理懷疑，不無足以動搖原確定判決認定之事實，而認聲請
    人應受輕於原確定判決所認罪名，則本件再審之聲請，自與
    刑事訴訟法第420條第1項第6款之規定不合。
  ㈣綜上，原確定判決既已依法律本於職權對於證據之取捨，詳
    敘其判斷之依據及認定之理由，對於聲請人就販賣第一級毒
    品部分所辯如何不足採信，亦詳予指駁，且聲請人所提出之
    證據不論單獨或與先前之證據綜合判斷，仍難動搖原確定判
    決所認定之事實，況原確定判決就證物、證人之證詞何者可
    採、何者摒棄不取均已一一說明。從而，受判決人徒就原確
    定判決明確論斷之事項再為爭執，自與其主張「刑事訴訟法
    第420條第1項第6款」之法定再審之要件不合。是聲請人所
    提再審聲請，並無理由，應予駁回。
據上論斷，應依刑事訴訟法434 條第1 項，裁定如主文。
中　　華　　民　　國　　109 　年　　7 　　月　　29　　日
                  刑事第十七庭  審判長法　官  鄭水銓
                                      法　官  鍾雅蘭
                                      法　官  黃雅芬
以上正本證明與原本無異。
如不服本裁定，應於收受送達後五日內向本院提出抗告狀。
                                      書記官  鄭雅云
中　　華　　民　　國　　109 　年　　7 　　月　　30　　日